【裁判字號】    91,家抗,315
【裁判日期】    920130
【裁判案由】    拋棄繼承
【裁判全文】
臺灣高等法院民事裁定  九十一年度家抗字第三一五號
    抗  告  人  甲  ○
                戊○○
                丙○○
                己○○
                乙○○
                丁○○
右抗告人因拋棄繼承事件，對於中華民國九十一年七月八日台灣士林地方法院九十一
年度繼字第三○二號裁定提起抗告，本院裁定如左：
    主    文
原裁定廢棄。
    理    由
一、本件抗告意旨略以：抗告人係被繼承人林王玉花之兄弟姊妹，為第三順位之繼承
    人，林王玉花於民國（下同）八十九年七月二十五日死亡後，其配偶林專益及第
    一順位繼承人雖向法院為拋棄繼承之意思表示，但並未通知抗告人，抗告人係接
    獲臺灣士林地方法院八十八年度訴字第四五七號林王玉花被訴給付會款事件九十
    一年六月三日之開庭通知時，始知悉其等因先順位繼承人拋棄繼承，而成為林王
    玉花之繼承人，抗告人隨即於九十一年七月三日以書面向法院為拋棄繼承之意思
    表示，未逾民法第一千一百七十四條第二項所規定之二個月法定期限。原法院未
    查，遽以抗告人拋棄繼承已逾法定期間，裁定駁回抗告人之拋棄繼承，實有誤會
    ，爰提起抗告，求為廢棄原裁定，並准予拋棄繼承云云。
二、按遺產繼承人，除配偶外，依左列順序定之：(一)直系血親卑親屬。(二)父母。(三)兄
    弟姊妹。(四)祖父母；又繼承人得拋棄其繼承權。前項拋棄，應於知悉其得繼承之
    時起二個月內以書面向法院為之。並以書面通知因其拋棄而應為繼承之人，但不
    能通知者，不在此限；因他人拋棄繼承而應為繼承之人，為限定繼承或拋棄繼承
    時，應於知悉其得繼承之日起二個月內為之，民法第一千一百三十八條、第一千
    一百七十四條、第一千一百七十六條第七項規定分別定有明文。而所謂知悉得繼
    承，係指知悉得為繼承人者；應為繼承之人，係指為拋棄之繼承人以外之全體繼
    承人而言（最高法院六十二年二月二十日、六十二年度第一次民事庭庭長會議決
    議(七)參照）。
三、經查，本件被繼承人林王玉花於八十九年七月二十五日死亡，其配偶林專益及子
    女即第一順位之繼承人林文振、林志宏、林毓麗、林毓琴（下稱林專益等五人）
    於八十九年九月十九日具狀向原法院聲明拋棄繼承，並於同年十月三日以汐止保
    長坑郵局第一九二號存證信函通知林王玉花之兄弟姊妹即抗告人（林王玉花之父
    母已死亡），林專益等五人業已拋棄繼承之事，原法院於同年十一月十三日以士
    院仁民明八十九繼字第四一二號函就林專益等五人之拋棄繼承准予備查等情，固
    據本院調閱原法院八十九年度繼字第四一二號拋棄繼承事件全卷（下稱四一二號
    卷）核閱屬實。惟查，林專益等五人通知抗告人其等拋棄繼承之上開第一九二號
    存證信函，係以抗告人及訴外人王清華共七人為收件人，台北縣汐止市○○路三
    一二號五樓為收件住址，然六位抗告人中僅甲○設籍於上址（九十年七月一日門
    牌整編為台北縣汐止市○○路一八號五樓），其餘之抗告人均未住於該址，有上
    開存證信函及戶籍謄本在卷可按（見同上第四一二號卷二八、二九頁，原審卷一
    五─二一頁），而抗告人均否認有收受該存證信函，林專益等五人雖曾提出第三
    九二五四號掛號函件執據，以為寄出該第一九二號存證信函之證明（見同上第四
    一二號三九頁後附證物），然該掛號函件執據，無法為抗告人均已收受該存證信
    函之證明，況林專益於本院審理時係到院證稱：「．．．我拋棄繼承有告訴抗告
    人甲○，甲○是抗告人兄弟間的老大，我於辦理拋棄繼承完畢後約過幾個月才告
    訴甲○已經不記得了，時間大約是在九十年初的農曆新年，我請我的大女兒去告
    訴甲○的太太」等語（見本院卷二六頁），其所述通知拋棄繼承之方式與提出之
    存證信函不符，是林專益等五人有無將拋棄繼承之事實通知抗告人，抗告人何時
    知悉得繼承之事實，原法院均未予詳查，遽以抗告人於八十九年七月二十五日林
    王玉花死亡時，即知悉得繼承之事，遲至九十一年七月三日始聲明拋棄繼承權，
    已逾二個月之期限，而駁回抗告人之拋棄繼承，顯有未洽。抗告意旨指摘原裁定
    不當，聲明廢棄，非無理由，爰將原裁定廢棄，發回原法院，另為適當之處理。
四、據上論結，本件抗告為有理由，裁定如主文。
中      華      民      國    九十二    年      一      月    三十      日
                                  民事第十四庭
                                      審判長法  官  張  劍  男
                                            法  官  彭  昭  芬
                                            法  官  蔡  芳  齡
右正本係照原本作成。
如不服本裁定，應於收受送達後十日內向本院提出抗告狀，並應繳納抗告費新台幣四
十五元正。
中      華      民      國    九十二    年      二      月      十      日
                                            書記官  蔡  錦  輝


司法院資訊處製作；財團法人民間司法改革基金會備份。
